【裁判字號】    95,簡上,95
【裁判日期】    951031
【裁判案由】    給付票款
【裁判全文】
臺灣彰化地方法院民事判決  95年度簡上字第95號
上  訴  人  乙○○
被 上訴 人  甲○○
上列當事人間請求給付票款事件，上訴人對於民國95年8月2日本
院彰化簡易庭95年度彰簡字第250號第一審判決提起上訴，本院
於95年10月24日言詞辯論終結，判決如下：
    主      文
上訴駁回。
第二審訴訟費用由上訴人負擔。
    事實及理由
一、被上訴人主張：
  (一)被上訴人持有上訴人所簽發、訴外人丙○○背書、發票日為
    民國94年12月10日、付款人為彰化商業銀行彰化分行、票據
    號碼為CK0000000號、金額為新台幣（下同）23萬元之支票1
    張（以下簡稱爭系支票），嗣經被上訴人於95年4月6日為付
    款提示，竟因存款不足而遭退票。
  (二)被上訴人與丙○○係朋友關係，丙○○於94年12月上旬某日
    下午約2點多在台中市北屯區某兒童公園，向被上訴人借用
    23萬元，並將系爭支票交予被上訴人，供作借款之擔保。嗣
    後丙○○並未返還借款，經被上訴人前往其住處催討，但未
    尋獲丙○○，據說已搬離住處。
  (三)上訴人既為系爭支票之發票人，自應負票據責任，雖經被上
    訴人一再催索，但未獲置理，爰依票據之法律關係，請求上
    訴人給付票款23萬元，及自支付命令聲請狀繕本送達上訴人
    之翌日起至清償日止，按年息百分之6計算之利息，原審因
    而判決被上訴人勝訴，並無不當，故聲明求為判決如主文所
    示等語。
二、上訴人辯稱：
  (一)系爭支票係因訴外人丙○○急需用錢，而向上訴人借得，並
    供其向他人借款而簽發，當時丙○○曾答應屆期系爭支票必
    定兌現。不知何故，丙○○竟將系爭支票交予被上訴人，但
    上訴人並不認識被上訴人，不可能向被上訴人借錢。
  (二)丙○○曾在系爭支票背書，無奈卻逃逸無蹤。上訴人確有遭
    受丙○○詐騙情事，實屬被害人，故上訴聲明求為判決廢棄
    原判決，並駁回被上訴人在第一審之訴等語。
三、原審為上訴人全部敗訴之判決，上訴人就原判決全部提起上
    訴。
四、兩造不爭執之事實：
  (一)系爭支票係上訴人所簽發，並交予訴外人丙○○，嗣經丙○
    ○背書，再轉交予被上訴人。
  (二)系爭支票經被上訴人於95年4月6日為付款提示，惟因存款不
    足而遭退票。
五、上訴人既不否認簽發系爭支票，是以本件爭點之所在，乃在
    於上訴人是否須負發票人責任？是否得以其與被上訴人之前
    手丙○○所存之抗辯事由，對抗被上訴人？
六、按「在票據上簽名者，依票上所載文義負責。」、「發票人
    應照支票文義擔保支票之支付。」、「票據債務人不得以自
    己與發票人或執票人之前手間所存抗辯之事由對抗執票人。
    但執票人取得票據出於惡意者，不在此限。」、「發票人得
    記載對於票據金額支付利息及其利率。利率未經載明時，定
    為年利六釐。利息自發票日起算。但有特約者，不在此限。
    」，票據法第5條第1項、第127條、第13條、第144條及第28
    條分別定有明文。經查：上訴人雖辯稱不認識被上訴人，且
    與被上訴人並無金錢往來，而係遭訴外人丙○○詐騙而簽發
    系爭支票等語，但上訴人既為發票人，且無法證明被上訴人
    有惡意取得系爭支票之情形，揆諸前開規定及說明，上訴人
    自不得以其與訴外人丙○○所存之抗辯事由，對抗被上訴人
    。據此，被上訴人本於前開規定，請求上訴人給付票款及法
    定遲延利息，洵屬有據。
七、綜上所述，被上訴人本於票據之法律關係，請求上訴人應給
    付被上訴人23萬元，及自支付命令聲請狀繕本送達上訴人之
    翌日即95年4月26日起至清償日止，按年息百分之6計算之利
    息，洵屬正當，自應准許。原審因而為被上訴人勝訴之判決
    ，並依職權為假執行之宣告，核無不合。上訴意旨指摘不當
    ，求予廢棄改判，為無理由，應予駁回。
八、本件判決之基礎已臻明確，兩造其餘攻擊防禦方法，於判決
    結果不生影響，自毋無庸一一論列，併此敘明。
結論：本件上訴為無理由，並依民事訴訟法第436條之1第3項、
第449條第1項、第78條，判決如主文。
中    華    民    國    95    年    10    月    31    日
                民事第一庭      審判長法  官  羅培昌
                                      法  官  葛永輝
                                      法  官  陳正禧
以上正本證明與原本無異。
本判決不得上訴。
中    華    民    國    95    年    10    月    31    日
                                      書記官  王宣雄


司法院資訊處製作；財團法人民間司法改革基金會備份。
